【裁判字號】    96,訴更,25
【裁判日期】    970117
【裁判案由】    毒品危害防制條例
【裁判全文】
臺灣板橋地方法院刑事判決              96年度訴更字第25號
公  訴  人  臺灣板橋地方法院檢察署檢察官
被      告  甲○○
                    因另案於臺灣臺北監獄臺北分監執行中
上列被告因違反毒品危害防制條例案件，經檢察官提起公訴（96
年度毒偵字第2304號），本院於中華民國96年9 月19日以96年度
訴字第3142號判決後，檢察官不服提起上訴，經臺灣高等法院判
決發回更審（96年度上訴字第4603號），被告於準備程序進行中
就被訴事實為有罪之陳述，本院合議庭裁定由受命法官獨任進行
簡式審判程序並判決如下：
    主  文
甲○○施用第一級毒品，處有期徒刑柒月，減為有期徒刑參月又
拾伍日，如易科罰金以新臺幣壹仟元折算壹日；又施用第二級毒
品，處有期徒刑參月，如易科罰金以新臺幣壹仟元折算壹日，扣
案之甲基安非他命壹包（驗餘毛重貳點柒陸柒公克）沒收銷燬之
，減為有期徒刑壹月又拾伍日，如易科罰金以新臺幣壹仟元折算
壹日，扣案之甲基安非他命壹包（驗餘毛重貳點柒陸柒公克）沒
收銷燬之；應執行有期徒刑肆月，如易科罰金以新臺幣壹仟元折
算壹日，扣案之甲基安非他命壹包（驗餘毛重貳點柒陸柒公克）
沒收銷燬之。
    事  實
一、甲○○前因施用毒品案件，經本院裁定送觀察、勒戒後，認
    無繼續施用毒品之傾向，於民國95年3月30日執行完畢釋放
    ，並由臺灣板橋地方法院檢察署檢察官於同年月31日以95年
    度毒偵字第525號處分不起訴確定。詎仍不知悔改，基於施
    用第一級毒品海洛因之犯意，於96年1月7日18時許，在臺北
    縣三重市○路○街20號4樓住處，以將海洛因捲入香菸內點
    燃吸食之方法，施用海洛因1次；復另行起意，基於施用第
    二級毒品甲基安非他命之犯意，於96年1月8日21時許，在上
    開住處，以將甲基安非他命置於玻璃球（未扣案）內以火燒
    烤使成煙霧狀後吸食之方法，施用甲基安非他命1次。嗣於
    96 年1月9日（起訴書誤載為8日）21時45分許，在臺北縣蘆
    洲市○○路72巷口為警查獲，並從同行之甲○○女友李悅臻
    （涉犯持有海洛因、施用甲基安非他命部分均另案審理）皮
    包內扣得其2人所共同持有之甲基安非他命1包（毛重2.78公
    克，驗餘毛重2.767公克）。
二、案經臺北縣政府警察局蘆洲分局報請臺灣板橋地方法院檢察
    署檢察官偵查起訴。
    理  由
一、按「除被告所犯為死刑、無期徒刑、最輕本刑為三年以上有
    期徒刑之罪或高等法院管轄第一審案件者外，於前條第一項
    程序進行中，被告先就被訴事實為有罪之陳述時，審判長得
    告知被告簡式審判程序之旨，並聽取當事人、代理人、辯護
    人及輔佐人之意見後，裁定進行簡式審判程序。」刑事訴訟
    法第273 條之1 第1 項定有明文。本件被告所犯毒品危害防
    制條例第10條第1 項施用第一級毒品罪及同條第2 項施用第
    二級毒品罪，均非屬最輕本刑為三年以上有期徒刑之罪，且
    被告於本院97年1 月3 日準備程序進行中，已就被訴之事實
    為有罪之陳述，經法官告知被告簡式審判程序之旨後，被告
    及公訴人均同意改依簡式審判程序審理，本院合議庭乃依上
    揭規定，裁定本件由受命法官獨任進行簡式審判程序，合先
    敘明。
二、上揭事實，業據被告甲○○於警詢、偵查及本院審理時坦承
    不諱，且被告於96年1 月9 日為警查獲時所採集之尿液檢體
    ，經台灣檢驗科技股份有限公司以氣相層析質譜儀法鑑定結
    果，呈嗎啡及甲基安非他命陽性反應，有臺北縣政府警察局
    蘆洲分局偵辦毒品案件尿液代碼對照表（代碼：0000000000
    ）及上開公司出具之濫用藥物尿液檢驗報告（報告編號：CH
    /2007/ 10750）各1 份附卷可稽（見偵卷第32、53頁），又
    上開扣案之結晶物質1 包，經台灣檢驗科技股份有限公司鑑
    定結果，含甲基安非他命成分，毛重2.78公克，因鑑驗用罄
    0.013 公克，驗餘毛重2.767 公克，亦有上開公司出具之濫
    用藥物檢驗報告（報告編號：CH/2007/10722） 影本1 紙在
    卷可憑（見本院卷）。本案事證明確，被告犯行洵堪認定。
三、按海洛因係毒品危害防制條例第2 條第2 項第1 款規定之第
    一級毒品，甲基安非他命係同條例第2 條第2 項第2 款規定
    之第二級毒品；該條例第10條第1 項規定：「施用第一級毒
    品者，處六月以上五年以下有期徒刑」、第2 項規定：「施
    用第二級毒品者，處三年以下有期徒刑」，又同條例第23條
    第2 項復規定：「觀察、勒戒或強制戒治執行完畢釋放後，
    五年內再犯第十條之罪者，應依法追訴或裁定交付審理。」
    查被告曾因施用毒品案件，於95年3 月30日經觀察勒戒執行
    完畢之事實，有臺灣高等法院被告全國前案紀錄表1 份在卷
    可考，被告於觀察勒戒執行完畢後5 年內再施用海洛因及甲
    基安非他命，核被告所為，係犯毒品危害防制條例第10條第
    1 項之施用第一級毒品罪及同條第2 項之施用第二級毒品罪
    ；其施用前後持有海洛因、甲基安非他命之低度行為，分別
    為施用之高度行為所吸收，不另論罪。其所犯上開2 罪，犯
    意各別，行為互異，應分論併罰。次按刑法部分條文修正，
    於94年2 月2 日公布，95年7 月1 日施行，本次刑法修正，
    刪除第56條連續犯之規定，依修正理由之說明，謂：「對繼
    續犯同一罪名之罪者，均適用連續犯之規定論處，不無鼓勵
    犯罪之嫌，亦使國家刑罰權之行使發生不合理之現象。」「
    基於連續犯原為數罪之本質及刑罰公平原則之考量，爰刪除
    有關連續犯之規定」等語，即係將本應各自獨立評價之數罪
    ，回歸本來就應賦予複數法律效果之原貌。因此，就刑法修
    正施行後多次施用毒品之犯行，採一罪一罰，始符合立法本
    旨。此有最高法院96年度第9 次刑事庭會議決議可資參照。
    本件被告固曾於96年1 月5 日深夜某時許，在臺北縣三重市
    ○路○街20號4 樓住處內，施用海洛因1 次，復於同年1 月
    15 日 凌晨5 時許，在上址住處內施用海洛因1 次，另於96
    年1 月6 日晚間6 時許，在其上址住處內，施用甲基安非他
    命1 次，復於96年1 月15日凌晨5 時許，在上址住處內施用
    甲基安非他命1 次，嗣先後於96年1 月6 日晚間9 時10分許
    及96年1 月15日下午4 時25分許為警查獲，而被告4 次施用
    毒品之犯行業經本院以96年度訴字第1249號判決依序處有期
    徒刑7 月、7 月、3 月、3 月並應執行有期徒刑1 年6 月確
    定在案，本件被告於96年1 月7 日及8 日施用海洛因及甲基
    安非他命之犯行，雖與上開確定判決之犯罪時間僅間隔2 至
    8 日，惟被告各次施用毒品之行為，均係為滿足各次之毒癮
    ，於各次施用毒品後，犯罪行為即已完成，且各次施用毒品
    後均經警查獲並移送臺灣板橋地方法院檢察署偵查，被告經
    檢察官訊問釋放後，再度施用毒品之犯行，與警方查獲前施
    用毒品之行為，其犯罪時間及地點均有明顯之區隔，顯無密
    切不可分之關係，均屬各自獨立之犯罪，依上開說明，本件
    與本院96年度訴字第1249號判決之犯罪事實並無集合犯或包
    括一罪關係，附此敘明。爰審酌被告曾因施用毒品經觀察勒
    戒後，仍不知戒除施用毒品之惡習，惟念其犯行係戕害自身
    ，對社會治安危害非鉅，暨其犯罪之動機、目的、手段、犯
    罪後坦承犯行、態度良好等一切情狀，就施用第一級毒品罪
    量處有期徒刑7 月，就施用第二級毒品罪量處有期徒刑3 月
    及諭知易科罰金之折算標準。又被告之犯罪時間均係在96年
    4 月24日前，合於中華民國96年罪犯減刑條例所列減刑要件
    ，應分別減其宣告刑2 分之1 ，並均諭知如易科罰金之折算
    標準，暨依法定其應執行之刑及諭知易科罰金之折算標準。
    扣案之甲基安非他命1 包（驗餘毛重2.767 公克）係被告與
    其女友李悅臻共同持有之毒品，業據被告及李悅臻供明在卷
    ，因甲基安非他命不易與包裝之塑膠袋完全析離，如將包裝
    袋內之甲基安非他命傾倒釋出後，該包裝袋仍會有微量毒品
    成分殘留（參考法務部調查局94年4 月12日調科壹字第0940
    0114740 號函），因此扣案之甲基安非他命1 包（驗餘淨重
    2.767 公克），應依毒品危害防制條例第18條第1 項前段規
    定宣告沒收銷燬之。至於警方查獲被告時，另從李悅臻之皮
    包內扣得之海洛因2 包，係綽號「阿宏」之男子寄放在李悅
    臻處，與被告無關，業據李悅臻於警詢時供明在卷（見偵卷
    15頁），且李悅臻涉犯持有第一級毒品罪業經本院以96年度
    簡字第2560號判處罪刑並宣告將上開海洛因2 包沒收銷燬之
    ，已確定在案，此有上揭判決電腦列印本及臺灣高等法院李
    悅臻之前案紀錄表1 份在卷可考，是扣案之海洛因2 包與被
    告施用第一級毒品之犯行無關連性，自不得於本案併予宣告
    沒收銷燬之，附此敘明。
據上論斷，應依刑事訴訟法第273 條之1 第1 項、第299 條第1
項前段，毒品危害防制條例第10條第1 項、第2 項、第18條第1
項前段，刑法第11條、第41條第1 項前段、第2 項、第51條第5
款，中華民國96年罪犯減刑條例第2 條第1 項第3 款、第7 條、
第9 條、第10條第1項，判決如主文。
本案經檢察官黃佳權到庭執行職務。
中    華    民    國    97    年    1     月    17    日
                  刑事第九庭    法  官  樊季康
以上正本證明與原本無異
如不服本判決應於送達後10日內敘明上訴理由，向本院提出上訴
狀
                                書記官  梁宜庭
中    華    民    國    97    年    1     月    18    日
附錄本案論罪科刑法條全文：
毒品危害防制條例第十條：
施用第一級毒品者，處六月以上五年以下有期徒刑。
施用第二級毒品者，處三年以下有期徒刑。


司法院資訊處製作；財團法人民間司法改革基金會備份。
